【裁判字號】    99,訴,137
【裁判日期】    991222
【裁判案由】    違反森林法
【裁判全文】
臺灣屏東地方法院刑事判決               99年度訴字第137號
公  訴  人  臺灣屏東地方法院檢察署檢察官
被      告  楊清乎
            張義祥
上列被告因違反森林法案件，經檢察官提起公訴（98年度偵字第
5315號），本院判決如下：
    主  文
楊清乎、張義祥結夥二人以上，於保安林竊取森林主產物，為搬
運贓物使用車輛，均累犯，各處有期徒刑壹年、併科罰金新臺幣
陸萬陸仟元，罰金如易服勞役，均以新臺幣壹仟元折算壹日。
    事  實
一、楊清乎前於民國93年間，因竊盜及毒品案件，經本院分別以
    93年度簡字第502 號、簡字第1718號、訴字第971 號判決判
    處有期徒刑6 月、5 月、1 年，後2 罪經定執行刑與前1 罪
    接續執行，於95年3 月28日縮刑假釋出監，因於假釋期間另
    犯毒品案件，上開假釋經撤銷，所餘殘刑3 月8 日，與另犯
    之毒品、贓物等案件，經本院以95年簡字第1408號、95年簡
    字第1574號、96年簡字第101 號、96年易字第115 號判決分
    別判處有期徒刑5 月、6 月、4 月、8 月，俱經減刑定應執
    行刑有期徒刑7 月部分，接續執行，甫於97年3 月10日縮刑
    執行完畢。張義祥前於96年間因毒品案件，經本院以96 年
    易字第878 號判決判處有期徒刑7 月，於97年10月5 日執行
    完畢。詎均不知悔改，緣丁司恩（已於98年11月4 日死亡）
    於98年7 月15日前某時，前往屬保安林之行政院農委會林務
    局屏東林區管理處（下稱屏東林管處）恆春事業區第34林班
    地（下稱第34林班地），以不詳之方式，於衛星定位座標位
    置為「X ：227318，Y ：0000000 」、「X ：227330，Y ：
    0000000 」、「X ：227318，Y ：0000000 」、「X ：2273
    53，Y ：0000000 」等4 處，接續盜挖總山價新台幣（下同
    ）33,000元之森林主產物七里香4 株，暫置於原地，再於同
    年月15日晚間，邀同知悉上開七里香林木並非丁司恩所有，
    仍在屏東林管處支配管領力下之楊清乎、張義祥共同前往搬
    運，楊清乎、張義祥與丁司恩共同基於意圖為自己不法所有
    之犯意聯絡，於98年7 月16日凌晨0 時30分許，由張義祥與
    丁司恩共騎乘車號不詳之機車，引領楊清乎駕駛5132 -WT號
    自小貨車，前往上開盜挖地點，3 人共同將上開七里香4 株
    搬運至楊清乎上開自小貨車上而竊取之。嗣於同日1 時50分
    許，楊清乎駕駛上開自小貨車將上開七里香4 株載運至張義
    祥位於屏東縣恆春鎮○○里○○路626 號之住處旁時，因形
    跡可疑為警攔查後，當場查獲，並扣得上開七里香4 株。
二、案經屏東縣警察局恆春分局報告臺灣屏東地方法院檢察署檢
    察官偵查起訴。
    理  由
一、證據能力：
（一）本件被告楊清乎、張義祥所為不利於己之陳述，並無出於
      強暴、脅迫、利誘、詐欺、疲勞訊問、違法羈押或其他不
      正之方法，亦非違反法定障礙事由經過期間不得訊問或告
      知義務之規定而為，依刑事訴訟法第156 條第1 項、第15
      8 條之2 規定，應認其有證據能力。
（二）按被告以外之人（包括證人、鑑定人、告訴人、被害人及
      共同被告等）於審判外之言詞或書面陳述，除法律有規定
      者外，不得作為證據，刑事訴訟法第159 條第1 項定有明
      文。而所謂法律有規定者，包括同法第159 條之1 第2 項
      規定「被告以外之人於偵查中向檢察官所為之陳述，除顯
      有不可信之情況者外，得為證據」之例外情形。本件證人
      即共同被告楊清乎、證人李鴻卿於偵查中經具結而證述，
      被告2 人未曾提及檢察官在偵查時，有何不法取供之情形
      ，是客觀上並無顯不可信之情況，則前揭證人李鴻卿、被
      告楊清乎以證人地位於偵查中之證言自具有證據能力。
（三）被告以外之人於審判外之陳述，雖不符刑事訴訟法第159
      條之1 至之4 之規定，而經當事人於審判程序同意作為證
      據，法院審酌該言詞陳述或書面陳述作成時之情況，認為
      適當者，亦得為證據；當事人、代理人或辯護人於法院調
      查證據時，知有第159 條第1 項不得為證據之情形，而未
      於言詞辯論終結前聲明異議者，視為有前項之同意，刑事
      訴訟法第159 條之5 定有明文。查本案證人即共同被告楊
      清乎及證人李鴻卿、黃俊明分別於警詢中之證述、警員謝
      文峰製作之偵查報告，及公訴人所提出之各項證據，被告
      二人於本院準備程序均表示同意作為本案證據，且迄於言
      詞辯論終結前，亦未就本院所調查之證據資料主張有刑事
      訴訟法第159 條第1 項不得為證據之情形，而本院審酌上
      開證人陳述作成時之情況，及各項證據之取得，核無違法
      取證及證明力明顯過低之瑕疵，亦認以之作為證據為適當
      ，故依前開規定，上開證人於警詢中之陳述及檢察官提出
      之各項書證，自得為證據。
二、認定犯罪事實所憑之證據及理由：
    訊據被告楊清乎固坦承於98年7 月15日23時30分有駕駛5132
    -WT 號自小貨車至上開第34林班地載運七里香4 株之事實，
    然否認犯行，辯稱：上開七里香4 株係伊替丁司恩、張義祥
    所載的，伊沒有偷七里香，到場後係丁司恩、張義祥將七里
    香搬至車上，伊沒有下車搬云云。被告張義祥則矢口否認犯
    行，辯稱：當日係丁司恩請伊幫忙搬東西，伊才由丁司恩以
    機車搭載上山前往該處，抵達後發現要搬運樹頭，伊就回來
    云云。經查：
（一）按屏東林管處恆春事業區第34林班地屬風景兼防風保安林
      （統一編號2451號），而上開被盜挖七里香之地點，經衛
      星定位座標位置為「X ：227318，Y ：0000000 」、「X
      ：227330，Y ：0000000 」、「X ：227318，Y ：000000
      0 」、「X ：227353，Y ：0000000 」4 處，均位於第34
      林班地內，被告楊清乎駕駛5132-WT 號自小貨車為警查獲
      時，其車上確有載運七里香4 株價值約33,000元，且經比
      對七里香切口，與上開盜挖現場之樹根切口吻合等情，有
      證人即林務局技士黃俊明於警詢證述綦詳，並有屏東林管
      處之森林被害告訴書、保安林登記簿、現場位置圖、森林
      主副產物被害價格查定書紀錄、贓物認領保管單各1 件、
      現場照片14幀等資料在卷可稽，故該七里香4 株係保安林
      中被竊之森林主產物，足堪認定。
（二）被告楊清乎於警詢自白稱：是張義祥、丁司恩叫伊去載運
      樹頭，於7 月16日凌晨0 時30分與張義祥、丁司恩2 人會
      合後，張義祥、丁司恩共騎一部機車，伊駕車跟在後方，
      至距上開七里香被挖掘處約20公尺處，將七里香4 株載運
      下山等語（見警卷第7 頁），於本院準備程序則稱：係丁
      司恩以張義祥手機與伊聯絡載運七里香之事（見本院卷第
      53頁），而被告張義祥於本院審理時自白稱：伊有將電話
      借給丁司恩打給楊清乎，丁司恩要楊清乎幫忙載運東西，
      丁司恩也有叫伊上山幫忙搬運東西等語（見本院卷第132
      、133 頁），參以證人即被告張義祥配偶楊麗娟證稱：案
      發當日晚間，丁司恩到伊住處向張義祥借電話，伊有聽到
      丁司恩似乎要對方去載運東西，並約在伊住處，之後很晚
      時，丁司恩約伊先生即被告張義祥一起去載運東西，伊雖
      有警告丁司恩不可帶張義祥一起去，但丁司恩稱是去撿木
      材，張義祥遂與之同往搬運木材，並共騎丁司恩之機車出
      門等情（見本院卷第135 頁），則被告楊清乎、張義祥均
      係受丁司恩之邀而於當日凌晨0 時30分許同往案發地點，
      亦堪認定。
（三）至被告楊清乎雖辯稱：到達現場後，其未下車搬運，係在
      車上，而由張義祥、丁司恩將七里香4 株搬運至車上云云
      ，被告張義祥另辯稱：其到現場後發現係樹頭，就離開現
      場回來云云。惟查該七里香4 株樹形甚高，約與被告楊清
      乎之自小貨車車斗等長，有照片為證（見警卷第33、34頁
      ），樹幹胸直徑約自2 至10公分，樹齡約70年至90年間，
      有前開照片及證人黃俊明證述（見警卷第17頁）可按，而
      證人即查獲本案之警員林金龍於本院證稱：本件查獲當時
      先看到丁司恩、張義祥共乘之機車，約幾秒後，才看到楊
      清乎所駕駛之自小貨車，都往張義祥住處方向而去，之後
      去挖掘現場看時，4 株七里香被挖地點幾乎在一起，且距
      離楊清乎所承認搬運上貨車之地點僅約20公尺，而查獲之
      七里香係請林務局人員搬下車，單一株即須二人以上搬運
      ，一個人無法搬運等語明確（見本院卷第136 、137 頁）
      ，且參諸證人李鴻卿於偵查中證稱：伊在張義祥住處附近
      等，楊清乎約過1 個多小時才回來等語（見偵卷第18頁）
      ，及警員製作之偵查報告載明係於7 月16日凌晨1 時50分
      許查獲本案，綜上各節並衡以常情論之，本件欲將七里香
      4 株自挖掘現場搬運至被告楊清乎車上，至少須有2 人以
      上搬運，單憑丁司恩一人之力即無法完成搬運工作，且山
      區地形並非平坦易行，有現場照片可稽，深夜視線不良，
      於2 人共同搬運1 株七里香之情形下，應有另一人提供照
      明，方能辨識道路方向，並須分四趟方能完成4 株七里香
      之搬運上車，亦屬耗時。再者，被告張義祥於審理中稱：
      「我知道半夜上山應該沒甚麼好事」（見本院卷第133 頁
      ）、「我到達看到後，認為這是違法的」（見本院卷第17
      1 頁），可見被告張義祥對於深夜上山是要盜取林木一事
      ，已有認識，又依證人李鴻卿所證，被告楊清乎及張義祥
      上山約1 個小時才回來，及證人楊清乎證稱係張義祥與丁
      司恩搬運該七里香等語，可知被告張義祥確有留在竊盜地
      點約1 小時並與丁司恩共同搬運七里香上車後，再與丁司
      恩共騎機車下山，其所辯「上山一見到林木就下山」等語
      ，顯有不實。又被告楊清乎承認其知道七里香是贓物，然
      稱辯「不知土地是誰的」（見本院卷第171 頁），惟參諸
      證人李鴻卿證稱：出門後，楊清乎有接到電話，楊清乎說
      對方要他去山上載丁司恩的樹頭，我知道這是違法的，就
      說不好，因我是當地人，知道很多人在國家公園盜取林木
      ，所以我就懷疑晚上載樹頭可能就是偷的，就下車等情節
      ，被告楊清乎經證人李鴻卿提醒該行為不好後，仍執意為
      之，且既知樹頭是贓物，並居住於屏東縣恆春鎮，豈有不
      知載運七里香之現場係國有林班地，是其所辯，為卸責之
      詞，亦不足採。綜上各節互核勾稽，本件應係丁司恩於98
      年7 月15日晚間以前，以不詳方式於上揭地點盜挖七里香
      4 株並置於原處後，由被告楊清乎、張義祥與丁司恩3 人
      於7 月16日凌晨共同將上開置於挖掘現場之七里香4 株搬
      運上車後，再由被告楊清乎以自小貨車載運下山，足堪認
      定。
（四）綜上各節，被告2 人之犯行，事證明確，應依法論科。
三、論罪及科刑：
（一）按森林法竊盜罪為刑法竊盜罪之特別法，依特別法優於普
      通法原則，自應優先適用森林法竊盜罪處斷。又森林係指
      林地及其群生竹、木之總稱。而所謂森林主產物，依國有
      林林產物處分規則第3 條第1 款之規定，係指生立、枯損
      、倒伏之竹木及餘留之根株、殘材而言。是森林主產物，
      並不以附著於其生長之土地，仍為森林構成部分者為限，
      尚包括已與其所生長之土地分離，而留在林地之倒伏竹、
      木、餘留殘材等。至其與所生長土地分離之原因，究係出
      於自然力或人為所造成，均非所問。他人盜伐後未運走之
      木材，仍屬於林地內之森林主產物。森林法第50條所定竊
      取森林主、副產物之竊取云者，即竊而取之之謂，並不以
      自己盜伐者為限，縱令係他人盜伐而仍在森林內，既未遭
      搬離現場，自仍在管理機關之管領力支配下，如予竊取，
      仍為竊取森林主產物，應依森林法之規定論處（最高法院
      93年台上字860 號判例意旨參照）。且共同正犯之成立，
      祇須具有犯意之聯絡及行為之分擔，既不問犯罪動機起於
      何人，亦不必每一階段犯行，均須參與，若在合同意思範
      圍內，相互利用他人之行為，以達其犯罪之目的，且分擔
      犯罪行為之一部，即應對於全部所發生之結果共同負責（
      最高法院34年上字第862 號判例意旨參照）。查本件被竊
      之七里香為森林主產物，丁司恩於98年7 月15日以前單獨
      在上開林班地盜挖上開七里香林木4 株並置放於原地後，
      於98年7 月16日凌晨0 時30分許始偕同被告楊清乎、張義
      祥至上開盜挖地點，將七里香4 株共同搬運至被告楊清乎
      之自小貨車上載運下山，則丁司恩於盜挖七里香4 株完畢
      時，並未將上開七里香搬離林班地即行離去，上開七里香
      自仍置於屏東林管處之支配管領力下，咸難認為其竊盜行
      為已既遂。惟丁司恩於上揭時間與被告楊清乎、張義祥共
      同至上開盜挖地點，將先前所盜挖完畢之七里香林木搬運
      至楊清乎車上，由被告楊清乎載運下山，業經認定如上，
      則揆諸前揭判例意旨，被告楊清乎、張義祥係以自己犯罪
      之意思參與竊取七里香林木之構成要件行為，自已該當竊
      盜罪之共同正犯無疑。
（二）核被告2人所為，均係犯森林法第52條第1 項第1 款、第4
      款、第6 款之結夥二人以上，於保安林為搬運贓物使用車
      輛竊取森林主產物罪。被告2 人與丁司恩間有犯意聯絡及
      行為之分擔，應論以共同正犯。又森林法第52條第1 項各
      款之規定為同法第50條之特別規定，亦即除竊取森林主產
      物之行為外，另增該項各款之加重要件，依法條競合之特
      別關係理論，應以森林法第52條第1 項第1 款、第4 款、
      第6 款規定論罪。而接續犯係基於單一之犯意，以單一行
      為之數個舉動，接續進行同一犯罪，在犯罪完成以前，其
      各個舉動均屬犯罪行為之一部，而接續的侵害同一法益，
      為實質上一罪（最高法院91年度台非字第295 號判決意旨
      參照）。被告2 人於上開時、地，接續竊取七里香4 株，
      所竊皆屬相同主體所有之財產，並於接續時、地密切進行
      竊盜犯行，顯均屬侵害同一法益，揆之前引最高法院判決
      意旨，均為接續犯，應論以一罪。又犯該罪兼具數款加重
      情形時，因竊取行為祇有一個，仍祇成立一罪，尚非法條
      競合或犯罪競合（最高法院69年台上字第3945號判例意旨
      參照），是被告2 人於保安林結夥2 人以上，為搬運贓物
      使用車輛竊取森林主產物，其等雖兼具該罪3 款加重情形
      ，惟僅有一竊取行為，只成立一罪。
（三）被告楊清乎、張義祥有事實欄所載之論罪科刑資料，有其
      2 人之臺灣高等法院被告前案紀錄表足憑，其2 人於有期
      徒刑執行完畢後5 年內均故意再犯本件有期徒刑以上之罪
      ，均為累犯，應分別依刑法第47條第1 項規定加重其刑。
（四）爰審酌被告2 人為圖不法利益之動機、目的，危害自然生
      態及森林資源，減損森林涵養水源、孕育萬物功能，犯罪
      所生危害非輕，且被告2 人均否認犯行，未見悔意，並考
      量渠等犯罪動機、手段、各自之家庭狀況、智識程度等一
      切情狀，分別量處如主文所示之刑。又犯森林法第52條之
      加重竊取森林主產物罪，應併科之罰金以贓額2 倍以上5
      倍以下為其額度；所謂「贓額」係指其竊取之森林主、副
      產物之價額（最高法院86年度臺上字第6566號判決意旨參
      照），且贓額之計算，係以山價為準，並不以交易價格之
      市價為準（最高法院81年度臺上字第1758號判決意旨參照
      ）。而上揭森林主產物即七里香4 株之總山價，經屏東林
      區管理處查定為33,000元，本院據此核算而分別併科該贓
      額2 倍之罰金即66,000元，並均諭知罰金如易服勞役之折
      算標準。
（五）扣案之圓鍬1 把、麻繩3 條，雖係被告楊清乎所有，然無
      證據證明係供犯本罪所用之工具，其餘扣案之十字鎬、鋸
      子各1 支、鋸片1 片、黑色背包1 個，亦無證據證明係被
      告2 人所有或供犯本罪所用，爰不為沒收之諭知，附此敘
      明。
據上論斷，應依刑事訴訟法第299 條第1 項前段，森林法第52條
第1 項第1 款、第4 款、第6 款，刑法第11條前段、第28條、第
47條第1 項、第42條第3 項，判決如主文。
本案經檢察官曾士哲到庭執行職務。
中    華    民    國    99    年    12    月    22    日
                 刑事第四庭    審判長法  官  莊鎮遠
                                     法  官  江振源
                                     法  官  蔡玉雪
以上正本證明與原本無異。
如不服本判決應於收受判決後10日內向本院提出上訴書狀，並應
敘述具體理由；其未敘述上訴理由者，應於上訴期間屆滿後20日
內向本院補提理由書（均須按他造當事人之人數附繕本）「切勿
逕送上級法院」。
中    華    民    國    99    年    12    月    22    日
                                      書記官  許倬維
附錄論罪法條：
森林法第52條（加重竊取森林主、副產物罪）
竊取森林主、副產物而有左列情形之一者，處6月以上5年以下有
期徒刑，併科贓額2倍以上5倍以下罰金：
一  於保安林犯之者。
二  依機關之委託或其他契約，有保護森林義務之人犯之者。
三  於行使林產採取權時犯之者。
四  結夥二人以上或僱使他人犯之者。
五  以贓物為原料，製造木炭、松節油、其他物品或培植菇類者
    。
六  為搬運贓物，使用牲口、船舶、車輛，或有搬運造材之設備
    者。
七  掘採、毀壞、燒燬或隱蔽根株，以圖罪跡之湮滅者。
八  以贓物燃料，使用於礦物之採取，精製石灰、磚瓦或其他物
    品之製造者。
前項未遂犯罰之。
第1項第5款所製物品，以贓物論，沒收之。

司法院資訊處製作；財團法人民間司法改革基金會備份。
